【裁判字號】    88,交訴,67
【裁判日期】    901030
【裁判案由】    業務過失致死
【裁判全文】
臺灣新竹地方法院刑事判決                          八十八年度交訴字第六七號
    公  訴  人  臺灣新竹地方法院檢察署檢察官
    被      告  乙○○
    選任辯護人  洪大明律師
                黃莉玲律師
                張玉琳律師
右列被告因業務過失致死案件，經檢察官提起公訴 (八十八年度偵字第三三八○號)
，本院判決如左：
    主  文
乙○○從事業務之人，因業務上之過失致人於死，處有期徒刑肆月，如易科罰金，以
參佰元折算壹日。
    事  實
一、乙○○係以駕駛自小客車接送客人往返新竹科學園區與桃園國際機場為業，為從
    事駕駛業務之人，於民國八十七年十二月二十日凌晨五時十分許之陰雨天候，駕
    駛車牌號碼「ＧＧ－３２６２」自小客車搭載其子蔡田保沿新竹市○○路由竹東
    往新竹市區方向行駛，行經新竹市○○路、建中路口時，本應注意車前狀況並隨
    時採取必要之安全措施，以及行經市區道路時速不得超過四十公里，遇雨霧致視
    線不清時應減速慢行作隨時停車之準備，而當時亦無不能注意之情形，竟疏未注
    意仍以時速五、六十公里之高速行駛於該路段內側車道，適有行人鄭蕭淑霞甫因
    穿越該路口不慎遭不詳人士駕駛不詳車輛撞擊後受傷倒臥於同路段內側車道臨近
    外側車道處，乙○○於距離鄭蕭淑霞倒臥處二、三公尺前發現後，急忙煞車向左
    偏轉仍因閃避不及而輾壓鄭蕭淑霞，鄭蕭淑霞經撞擊及輾壓後受有頭胸鈍力傷合
    併骨折及全身多處骨折，嗣經送醫仍不治於送醫途中死亡。
二、案經新竹市警察局第二分局報告臺灣新竹地方法院檢察署檢察官相驗後自動檢舉
    簽分以及鄭蕭淑霞之女丙○○訴由偵查起訴。
    理  由
一、經查被告乙○○對於伊係以駕駛自小客車接送客人往返新竹科學園區與桃園國際
    機場為業，於上開時間以時速五、六十公里駕駛車牌號碼「ＧＧ－３２６２」自
    小客車搭載其子蔡田保經過肇事路段，鄭蕭淑霞先前已經不詳人士駕車撞擊而倒
    臥於該路段等情，迭於偵查中坦白承認，核與告訴人丙○○指訴及証人即被告之
    子蔡田保、証人戊○○、羅宇光、丁○○、甲○○等人証述情節，大致相符；而
    當天上開自小客車係由被告所駕駛乙節，經送臺灣省政府警政廳刑事警察大隊實
    施測謊鑑驗結果並無不實反應，亦有臺灣省政府警政廳刑事警察大隊八十八年三
    月十七日省大刑鑑字第二六○三號鑑驗通知書在卷足憑；另被害人鄭蕭淑霞身心
    正常，平時凌晨均有至新竹市十八尖山運動習慣等情，已據告訴人丙○○陳稱在
    卷，而被告駕車輾壓鄭蕭淑霞前，鄭蕭淑霞即已倒臥於該路段等情，亦據目擊証
    人戊○○証述在卷，再參酌本件車禍事故發生於八十七年十二月二十日之寒冷冬
    天凌晨五時十分許，堪認被害人鄭蕭淑霞於被告駕車輾壓前即已遭不詳人士駕車
    撞擊；此外並有被告之職業小型車駕駛執照影本一件在卷可稽 (相驗卷第四六頁
    參照)，據此堪認被告上開自白確與事實相符。被告雖另辯稱：伊當天駕車經過
    該肇事路段時，見地下二、三公尺前有異物立即煞車向左偏行繞過，並未輾及被
    害人鄭蕭淑霞，且鄭蕭淑霞前已經他人駕車撞擊而死亡，否則不可能於十二月之
    寒冷冬天躺臥於該肇事路段，被告縱事後再駕車輾過鄭蕭淑霞，亦不負過失致死
    罪嫌等語。惟查：
(一)被告於偵查中供述：「我是要閃過異物，但是來不及反應，我開過有壓到地上的
    東西，是什麼東西我不知道」、「我沒有撞到死者，但反應不及有壓過去」、「
    當時我看到地下有東西往旁打，可能後輪有輾到」等語 (相驗卷第五七、五八頁
    及第七八頁參照)，核與証人即被告之子並搭乘上開被告駕駛車輛之蔡田保証述
    ：「時速一出發感覺是六、七十公里左右，車禍肇事時的情況我不清楚，覺得車
    子稍微搖晃及跳動」等語 (相驗卷第六十頁參照)，以及証人即目擊肇事經過之
    戊○○証述：「當時富豪車 (指被告駕駛之上開自小客車)在我左前方內側車道
    ，我在外側，我見有一人躺在內側車道，該車輾過去後，至下一個紅綠燈左轉就
    走了，因此我記下車號告知友人」等語 (偵查卷第二七頁背面、二十八頁，以及
    本院九十年三月十六日審理筆錄參照)，証人即被告友人覃重光証稱事後曾陪同
    被告前往肇事路段之萊爾富便利超商訪談是否有人目睹肇事經過，証人即該萊爾
    富便利超商之店長范光禮証述：事故發生後曾有二人前來詢問是否有人目睹肇事
    經過，其中一人表示伊曾撞到東西，不知是人或拉圾的東西，伊要辦理出險等語
    (偵查卷第六五頁參照)，均大致相符；另被告所駕駛之上開自小客車為警循線查
    獲後，經臺灣新竹地方法院檢察署檢察官勘驗及送新竹市警察局鑑驗結果，該車
    右前保險桿靠右前輪處已經鬆脫，車前右側底盤有明顯之磨擦痕等情，亦有該履
    勘筆錄、新竹市警察局鑑驗通知書暨勘驗車輛照片等件在卷足憑，被告所駕上開
    車輛確留有碰撞輾壓之情形，而自被告所駕上開車輛右前保險桿採得之可疑纖維
    經送內政部警政署刑事警察局鑑驗結果，係屬白色人造合成纖維，與被害人鄭蕭
    淑霞當日所穿球鞋顏色相符，有該扣押物品清單、鑑驗通知書以及球鞋遺留現場
    照片在卷可稽 (本院卷第二八至三一頁以及相驗卷第四八頁參照)；另再參酌被
    告經送臺灣省政府警政廳刑事警察大隊實施測謊結果，被告陳稱未開車撞及死者
    ( 鄭蕭淑霞)乙節呈不實反應等情，亦有該鑑驗通知書在卷足憑 (相驗卷第七四
    頁參照)。準此，堪認被告於上開時間駕車經過肇事路段時確曾輾壓過鄭蕭淑霞
    甚明，被告辯稱向左繞行而過並未輾壓及鄭蕭淑霞等等，顯不可採。
(二)另被害人鄭蕭淑霞於上開車禍事故後，於同日凌晨五時二十五分許，經送達行政
    院衛生署新竹醫院 (下稱新竹醫院)急救時即已死亡、嗣仍進行急救約三十分鐘
    無效後正式宣告死亡，病歷記載「ＤＯＡ」等情，有該新竹醫院八十九年二月二
    十二日八九新醫歷字第○九三五號函暨病歷影本在卷足憑。另經本院函新竹醫院
    查詢被害人鄭蕭淑霞之死亡時間，新竹醫院表示鄭蕭淑霞死亡狀態於到達醫院前
    即已呈現，故確切死亡時間應在到院之前，詳細時間難以確查等語，有該醫院九
    十年四月二日九○新醫歷字第九○○二一三二號、九十年四月十四日新醫歷字第
    九○○二四七三號函在卷可稽（本院卷第二二五頁、第二二七至二三七頁參照）
    ，再經本院將鄭蕭淑霞急救病歷資料及本案相驗卷宗函請法務部法醫研究所鑑定
    表示：「‧‧‧綜合死者（指鄭蕭淑霞）體形以及傷勢判斷，死者可能車禍後不
    久死亡，如有氣胸時，其死亡更快。由死者下顎骨骨折，衝擊力已達四○Ｇ以上
    ，推定應有顱內出血，死者如又有顱內出血，死亡似不致超過一小時，以到院屍
    斑、屍僵已出現，甚至屍冷時，醫師較不會進行急救半小時之推估，亦支持死者
    雖到院已死亡，應屬斷氣不久」等語，亦有法務部法醫研究所九十年五月三十一
    日法醫所九○理字第一○○三號函在卷足憑 (本院卷第二六九至二七一頁參照)
    。準此，被害人鄭蕭淑霞確切死亡時間雖無從得知，惟可以確定蕭鄭淑霞於到達
    醫院不久前方死亡，即使在最惡劣之顱內出血情形下死亡時間約在一小時以內，
    另再參酌証人即現場處理員警甲○○於本件案發之八十七年十二月二十日檢察官
    偵訊時証述「 (問到現場時死者有無生命現象？)有生命之跡象」等語 (相驗卷
    第八頁背面參照)，以及於本院九十年九月十四日審理時証述：伊到達現場時有
    摸蕭鄭淑霞脖子及手腕之脈博等情以觀，可見被害人鄭蕭淑霞前經不詳之人駕車
    撞擊而倒臥於道路上，迄被告駕車輾壓時仍一息尚存，嗣於送醫途中始不幸死亡
    。至於証人甲○○嗣於八十八年八月十七日偵訊以及本院九十年九月十四日審理
    時証述不確定被害人鄭蕭淑霞當時有無生命現象等語，或事隔多日記憶糢糊或受
    醫院病歷記載「ＤＯＡ」之影響所致，比較而言應以証人甲○○在案發當日所為
    証述較為可採。
(三)鄭蕭淑霞確因本件車禍事故受有頭胸鈍力傷合併骨折及全身多處骨折，嗣經送醫
    仍不治於送醫途中死亡等情，有新竹醫院八十九年二月二十二日八九新醫歷字第
    ○九三五號函暨病歷影本在卷可稽 (本院卷第三二至三六頁參照)，並經臺灣新
    竹地方法院檢察署檢察官會同法醫師相驗屬實，製有勘驗筆錄、相驗屍體証明書
    、驗斷書以及該署九十年四月二日竹檢崇明字第○八一二五號函在卷足憑 (相驗
    卷第六頁、第十至十五頁以及本院卷第二一六至二二二頁參照)。
(四)按汽車行駛時，應注意車前狀況並隨時採取必要之安全措施，以及行經市區道路
    時速不得超過四十公里，遇雨霧致視線不清時應減速慢行作隨時停車之準備，道
    路交通安全規則第九十四條第三項、第九十三條第一項第一款、第四款分別定有
    明文，本件肇事路段為市區道路、速限每小時四十公里，天候陰雨等情，有道路
    交通事故調查報告表在卷足憑 (相驗卷第十九頁參照)，而被告當時駕車速度為
    每小時五十至六十公里，距離約二、三公尺始發現鄭蕭淑霞倒臥於地等情，亦據
    被告供承在卷 (相驗卷第五七頁)，顯見被告遇雨霧致視線不清時非但未減速慢
    行、甚且超速行駛，且未注意車前狀況並隨時採取必要之措施，致發生本件車禍
    事故。又當時夜間有照明設備、視距良好，路面無缺陷、無障礙物等情，有上開
    道路交通事故調查報告表在卷可按，客觀上並無不能注意上開應注意之事項，被
    告竟疏於注意而輾壓遭他人撞擊後受傷倒臥該路段之被害人鄭蕭淑霞致使死亡，
    其就被害人鄭蕭淑霞之死亡自難辭過失之責。
(五)承上所述，本件被告所辯均不足採，本件事証明確，被告上開犯行堪予認定，應
    予依法論科。
二、核被告乙○○為從事駕駛業務之人，因駕車疏失致輾壓鄭蕭淑霞致死，核其所為
    係犯刑法第二百七十六條第二項之業務過失致死罪。本院審酌被害人鄭蕭淑霞於
    被告駕車輾壓前即已遭不詳人士撞擊倒臥道路上，被告於陰雨之十二月間凌晨五
    時十分許駕車行經肇事路段較不易發路上異物，以及被告業務疏失之程度、所生
    危害、被告事後曾與被害人鄭蕭淑霞家屬洽談和解惟迄未達成合意並賠償損失等
    一切情狀，量處如主文所示之刑，公訴人忽略被告駕車輾壓被害人鄭蕭淑霞前，
    鄭蕭淑霞即因遭不詳人士撞擊倒臥於該路段之情節，請求量處被告有期徒刑一年
    六月，尚嫌過重。又被告行為後，刑法第四十一條易科罰金之規定，已於九十年
    一月十日修正公佈、同年月十二日生效，將得易科罰金之範圍擴及「犯最重本刑
    為五年以下有期徒刑以下之罪，而受六個月以下有期徒刑或拘役之宣告，因身體
    、教育、職業、家庭之關係或其他正當事由，執行顯有困難者，‧‧‧」經比較
    修正前後關於易科罰金之規定，以修正後之新法對於被告較為有利，而本件所宣
    告之刑又合於諭知易科罰金之折算標準，爰依刑法第二條第一項前段適用刑法第
    四十一條第一項規定，諭知易科罰金之折算標準。另本件被告並無犯罪前科，本
    件係因駕車業務過失致人於死，並非蓄意殺人，公訴人請求併就被告所駕駛之上
    開車牌號碼「ＧＧ－３２６２」自小客車諭知沒收，本院認無必要，爰不併為沒
    收之宣告，附此敘明。
據上論斷，應依刑事訴訟法第二百九十九條第一項前段、刑法第二條第一項前段、第
二百七十六條第二項、第四十一條第一項，罰金罰鍰提高標準條例第一條前段、第二
條，判決如主文。
本案經檢察官吳金棟到庭執行職務。
中      華      民      國      九十      年      十      月    三十    日
                                  臺灣新竹地方法院交通法庭
                                      法  官  王永春
右正本證明與原本無異。
如不服本判決，應於判決送達後十日內向本院提出上訴狀( 應附繕本 )，上訴於
臺灣高等法院。
                                      書記官  馮玉玲
中      華      民      國      九十      年      十      月    三十    日
附錄本案論罪科刑法條：
中華民國刑法第二百七十六條
 (過失致死罪)
因過失致人於死者，處二年以下有期徒刑、拘役或二千元以下罰金。
從事業務之人，因業務上之過失犯前項之罪者，處五年以下有期徒刑或拘
役，得併科三千元以下罰金。


司法院資訊處製作；財團法人民間司法改革基金會備份。
